【裁判字號】    99,消債抗,213
【裁判日期】    991026
【裁判案由】    聲請更生程序
【裁判全文】
臺灣高雄地方法院民事裁定           99年度消債抗字第213號
抗  告  人  甲○○即王順泰）.
上列當事人因消費者債務清理事件聲請更生，不服本院民國99年
8 月3 日99年度消債更字第262 號駁回裁定，提起抗告，本院裁
定如下：
    主  文
抗告駁回。
抗告程序費用新臺幣壹仟元由抗告人負擔。
    理    由
一、抗告意旨略以：抗告人願意遵節開支，每月提供新台幣（以
    下同）1 萬元作為清償債務之用，不以原審裁定所列7551元
    為限；又抗告人目前薪資已遭債權人新光行銷股份有限公司
    予以強制執行3 分之1 ，實無力再負擔其他債權人要求之償
    債金額，唯有透過更生方案方能達到債權人與債務人全贏之
    局面。況且抗告人目前工作穩定，未來若能更上層樓，則可
    增加清償金額及縮短還款期間，為此爰依法提起抗告，請求
    廢棄原裁定，改准允更生聲請等語。
二、按債務人不能清償債務或有不能清償之虞，且無擔保或無優
    先權之債務總額未逾1200萬元者，於法院裁定開始清算程序
    或宣告破產前，得向法院聲請更生，消費者債務清理條例（
    以下稱本條例）第3 條、第42條第1 項分別定有明文。又依
    同條例第8 條規定，聲請更生或清算不合程式或不備其他要
    件者，法院應以裁定駁回之，但其情形可以補正者，法院應
    定期間先命補正。經查：
  (一)抗告人因積欠萬泰銀行等債權人共計57萬2565元債務，前於
    民國97年11月間依本條例與金融機構債權人（不包括附表編
    號所示新光行銷股份有限公司）達成協商，同意自97年12
    月10日起、共計23期、按年利率8 % 計算、每月繳納1 萬元
    之方式（以下稱系爭協商方案）償還前開債務，然抗告人僅
    繳納7 期後即未再履行上述還款協議等情，業有債權人清冊
    、前置協商機制協議書、前置協商無擔保債務還款分配表暨
    表決結果各1 件在卷可稽（參見原審卷第13至14、19至22頁
    ），是此部分事實應堪採認。又抗告人主張先前因失業而無
    力履行還款條件一節，復據其提出存摺1 份為憑（參見原審
    卷第105 至112 頁），足認其自系爭協商方案成立後，要因
    個人經濟狀況發生重大變化，客觀上確有不可歸責於己之事
    由以致毀諾，故本院自應繼而審酌其是否果有不能清償債務
    之情事。
  (二)又抗告人先前雖主張目前任職於有根實業有限公司，每月可
    得薪資不定云云（參見原審卷第9 頁），然參諸其現時既已
    具狀自承工作情形已趨於穩定，每月薪資在2 萬5000元以上
    ，扣除個人必要生活費用1 萬1309元及扶養費2827元後，每
    月尚餘1 萬864 元等語在卷（參見本院卷第32頁），適可推
    知其每月實際可支配收入餘額約為1 萬864 元。再本院前依
    職權針對抗告人所積欠各該金融機構之無擔保債務本金與適
    用利率為何一節函詢如附表所示債權人，業據各該債權銀行
    函覆如該附表所示內容，據此推算抗告人每月負擔利息金額
    約為3712元，則抗告人每月尚餘7152元（1 萬864 元－3712
    元＝7152元）可資運用，顯足以逐步清償前開債務本金暨所
    衍生之利息。另參以抗告人為64年3 月間出生，現為35歲，
    依我國平均勞動年齡計算仍有相當時間足資償債，況考量本
    件實因抗告人長期以來未能適時依約履行清償義務，以致原
    有債務數額隨諸加計利息而日趨龐大，故其理應盡其所能償
    還債務，始符交易公平原則，倘若得不問基本償債能力高低
    ，僅以債務數額過鉅無力負擔為由而逕向法院聲請更生，無
    異於將個人財務管理失控風險轉嫁予債權銀行與社會大眾負
    擔，亦有失事理之平。職是，本件抗告人既非全然無法適度
    清償既有債務，自難認其有何不能清償債務或不能清償之虞
    之情形。
三、綜上所述，本件抗告人現時既無不能清償債務或有不能清償
    之虞之情事，應屬聲請更生之要件不備且屬無從補正，原裁
    定詳核卷附諸般事證，據此駁回抗告人更生之聲請，於法並
    無違誤，抗告意旨猶執前詞據以指摘原裁定不當，為無理由
    ，應予駁回。
四、據上論結，本件抗告為無理由，依消費者債務清理條例第15
    條，民事訴訟法第495 條之1 第1 項、第449 條第1 項、第
    95條、第78條，裁定如主文。
中    華    民    國    99    年    10    月    26    日
                  民事第六庭  審判長法  官  楊國祥
                                    法  官  李怡諄
                                    法  官  陳明呈
上為正本係照原本作成
不得再抗告。
中    華    民    國    99    年    10    月    26    日
                                    書記官  黃靖媛
附表（單位：新台幣）：
┌──┬───────────────┬───────┬────┬───────┐
│編號│債權人                        │債務本金      │適用利率│每月應付利息  │
├──┼───────────────┼───────┼────┼───────┤
│  │中國信託銀行                  │8萬8864元     │20%     │1481元        │
├──┼───────────────┼───────┼────┼───────┤
│  │萬泰銀行                      │6萬7292元     │20%     │1122元        │
├──┼───────────────┼───────┼────┼───────┤
│  │台新銀行（原債權人為慶豐銀行）│1萬7263元     │20%     │288元         │
├──┼───────────────┼───────┼────┼───────┤
│  │新光行銷股份有限公司          │4 萬9957元    │19.71%  │821元         │
└──┴───────────────┴───────┴────┴───────┘

司法院資訊處製作；財團法人民間司法改革基金會備份。
